【裁判字號】    90,上易,429
【裁判日期】    900307
【裁判案由】    侵占
【裁判全文】
臺灣高等法院刑事判決                              九十年度上易字第四二九號
    上  訴  人  臺灣桃園地方法院檢察署檢察官
    被      告  甲○○
右上訴人因業務侵占案件，不服臺灣桃園地方法院八十九年度易字第一六九０號，中
華民國八十九年十月三十一日第一審判決（起訴案號：臺灣桃園地方法院檢察署八十
九年度偵字第八五二０號）提起上訴，本院判決如左：
    主  文
原判決撤銷。
甲○○連續意圖為自己不法之所有，而侵占對於業務上所持有之物，處有期徒刑柒月
。緩刑年。
    事  實
一、甲○○自民國八十五年八月一日起，受雇於乙○○○保險股份有限公司（以下簡
    稱國泰保險公司）內壢通訊處擔任收展員一職，負責拓展業務、收費服務、各種
    保險金給付申請之款項轉交、保單質押貸款之申請、利息之收取及償還款解繳給
    公司等業務，為從事業務之人，為籌措互助會之會款，竟基於意圖為自己不法所
    有之概括犯意，自八十六年四月（起訴書誤植六月）間起至八十八年十月間止，
    利用職務之便，連續多次將如附表所示國泰保險公司投保人江妙真等三十二人所
    繳交之續期保險費、保單貸款利息等總計新台幣（下同）五十三萬三千零七十二
    元之款項，予以侵占入己。
二、案經國泰保險公司訴請台灣桃園地方法院檢察署檢察官偵查起訴。
    理  由
一、訊據被告甲○○對於右揭侵占之事實坦承不諱，核與告訴代理人練錫魁指訴情節
    相符，並有江妙真、陳淑苠、徐治平、邱詠惠、李王琴妹、張富貴、陳昌權、王
    玉英、王貴龍、古周月容、章文莉、范美鳳、顏竹瑛、郭張秀祝、范郁宸、吳錦
    盛、鍾承橋、黃玉梅、張美齡等投保人聲明書、續期保險費送金單、利息收據及
    被告出具之切結書附卷可稽，本件事証明確，被告犯行洵堪認定，應依法論科。
二、查被告甲○○負責收取國泰保險公司投保人之保險金，為從事業務之人，核其所
    為係犯刑法第三百三十六條第二項之業務侵占罪。檢察官起訴書犯罪事實僅記載
    被告連續侵占四十九萬九百六十一元，告訴人於原審另行追加告訴「被告在八十
    八年五月二十九日及九月十四日侵占邱奕勳及陳信傑保險金四萬二千一百一十一
    元」，此部分之事實，未經記載於起訴書犯罪事實欄，惟與前揭起訴論罪科刑部
    分之事實有連續犯裁判上一罪之關係，為起訴效力所及，本院自得合一審判，併
    此敘明。被告先後多次犯行，時間緊接，所犯構成要件相同之罪名，顯係基於概
    括犯意為之，為連續犯，應依刑法第五十六條規定以一罪論，並加重其刑。
三、原審就被告甲○○予以論罪科刑，固非無見，惟查：
    (一)、有罪判決書之事實一欄為適用法令之根據，法院應將認定之犯罪事實詳為記
        載，始足為適用法令之基礎。本件公訴人之起訴書犯罪事實欄記載「連續將
        國泰保險公司投保人江妙真等人所繳交之續期保險費、保單貸款利息等總計
        四十九萬九百六十一元（詳如附表所示）之款項侵占入己」，有附表所示之
        人數三十人、時間不一、金額不一、侵占明細，以示被告犯罪之時間、金額
        及被害人姓名及人數，詎原審判決之「事實」欄，僅記載「連續將國泰保險
        公司投保人江妙真等人所繳交之續期保險費、保單貸款利息等總計五十三萬
        三千零七十二元之款項侵占入己」，並無「如附表所示」之記載，既未詳細
        記載被告連續犯罪之事實，自不足以為實體法適用之依據，與刑事訴訟法第
        三百零八條規定「有罪之判決書並應記載事實」之規定有違。
    (二)、原審判決就告訴人於原審另行追加告訴「被告在八十八年五月二十九日及九
        月十四日侵占邱奕勳及陳信傑保險金四萬二千一百一十一元」之事實何以得
        合一審判，疏未敘明理由，亦有判決不備理由之違法。
    (三)、刑法第三百三十六條第二項業務侵占罪之法定刑為六月以上五年以下有期徒
        刑，得併科三千元以下罰金，詎原審判決諭知被告犯有業務侵占罪，而僅判
        處有期徒刑五月，且被告又無其他減輕其刑之事由，原審判決所處被告之刑
        ，顯未達上開規定之法定最低刑期，其判決違背法令至明，檢察官執此理由
        而上訴，應認其上訴為有理由。
    原審判決既有上開可議之處，而無可維持，自應由本院予以撤銷改判。爰審酌被
    告甲○○並無不良前科，素行良好，犯罪之動機、目的在於籌措互助會之會款，
    侵占之款項已全部清償完畢，業據告訴代理人練錫魁於原審到庭陳述屬實（原審
    卷第六六頁審判筆錄），且有告訴人陳報被告於八十九年十月六日全部清償完畢
    之陳報狀在卷（原審卷第六二頁）可佐，被告犯後態度良好等一切情狀，量處如
    主文第二項所示之刑，以資懲儆。末查，被告前未曾受有期徒刑以上刑之宣告，
    此有本院被告全國前案紀錄表在卷可認，經此教訓應知所警惕而無再犯之虞，本
    院認所宣告之刑以暫不執行為適當，併予宣告緩刑三年，以啟自新。
據上論斷，應依刑事訴訟法第三百六十九條第一項前段、第三百六十四條、第二百九
十九條第一項前段，刑法第五十六條、第三百三十六條第二項、第七十四條第一款，
罰金罰鍰提高標準條例第一條前段，判決如主文
本案經檢察官覃正祥到庭執行職務。
中      華      民      國      九十      年      三    月    七        日
                              臺灣高等法院刑事第二庭
                                  審判長法  官   蔡  長  溪
                                        法  官   楊  貴  志
                                        法  官   林  俊  益
右正本證明與原本無異。
不得上訴。
                                        書記官   陳  明  琴
中      華      民      國     九十     年      三      月     七       日
附錄：本案論罪科刑法條全文
刑法第三百三十六條第二項
對於業務上所持有之物，犯前條第一項之罪者，處六月以上五年以下有期徒刑，得併
科三千元以下罰金。


司法院資訊處製作；財團法人民間司法改革基金會備份。
